【裁判字號】    97,易,1995
【裁判日期】    971031
【裁判案由】    詐欺
【裁判全文】
臺灣臺北地方法院刑事判決              97年度易字第1995號
公  訴  人  臺灣臺北地方法院檢察署檢察官
被      告  丙○○
上列被告因詐欺案件，檢察官聲請以簡易判決處刑（九十七年度
偵字第一一二三八號），及移送併辦（臺灣桃園地方法院檢察署
九十七年度偵字第一六四０二號、臺灣基隆地方法院檢察署九十
七年度偵字第二六二一號），本院受理後（受理案號為九十七年
度簡字第二五一０號），認不宜以簡易判決處刑，改依通常程序
處理，被告於準備程序中先就被訴事實為有罪之陳述，經本院告
以簡式審判之旨，並聽取當事人之意見後，本院合議庭裁定行簡
式審判程序後，判決如下：
    主  文
丙○○幫助意圖為自己不法之所有，以詐術使人將本人之物交付
，處拘役伍拾伍日，如易科罰金，以新臺幣壹仟元折算壹日。
    事  實
一、丙○○明知將自己之金融帳戶存摺及金融卡提供予他人使用
    ，將可能幫助他人遂行詐騙行為，仍基於幫助他人詐欺取財
    之犯意，於民國九十七年三月八日某時許，在臺北縣三重市
    某處，以不詳對價，將其先前所申辦之中國信託商業銀行股
    份有限公司（下稱中信銀）中山分行第000000000
    000號帳戶及臺北縣金山地區農會（下稱金山農會）第0
    000000000號帳戶之存摺二本、金融卡二張及密碼
    等物，一併提供予真實姓名、年籍不詳之成年人使用以幫助
    之。後該成年人即基於意圖為自己不法所有之犯意，接續於
    (一)九十七年三月十日晚間九時二十一分許，去電乙○○，佯
    稱：其先前透過電視購物所購買之健胃藥品吉美佳膠囊，因
    作業疏失，設定成分期付款，將每月扣款三千元，須辦理取
    消扣款手續云云，致乙○○不疑有他，乃於當晚十時五十六
    分許，依該成年人之指示，前往中信銀斗六分行，操作其內
    設置之自動提款機，而匯款新臺幣（下同）一萬一千元至丙○○上開中信銀中山分行帳戶內，旋遭該成年人提領一空，
    嗣乙○○察覺有異，始知受騙，乃報警處理；(二)九十七年三
    月十日下午三時許，該成年人去電陳子禾，誆稱：其先前透
    過電視購物頻道購買商品，因填載契約時，誤載為分期付款
    ，必需前往自動提款機操作云云，致陳子禾陷於錯誤，乃依
    該名成年人之指示，前往自動付款設備操作，於同日晚間十
    時十五分十八秒許，匯款一萬一千元至丙○○上開中信銀中
    山分行帳戶內，旋遭該成年人提領一空，嗣陳子禾察覺有異
    ，始知受騙，乃報警處理；(三)九十七年三月十日某時許，該
    成年人去電向甲○○詐稱：其上網購物購買保養品，匯款時
    有簽到分期付款單為由，需前往自動提款機操作，以辨理解
    除分期付款云云，致甲○○陷於錯誤，乃依該名成年人之指
    示，於同日晚間十一時一分許，前往新竹武昌街郵局，操作
    設置其內之自動付款設備，因而匯款一萬一千一百二十三元
    至丙○○上開金山農會帳戶內，旋遭該成年人提領一空，嗣
    該成年人再指示匯款時，甲○○始察覺有異，方知受騙，乃
    報警處理。
二、上開(一)案件經臺北市政府警察局中山分局報告臺灣臺北地方
    法院檢署 (下稱臺北地檢署）檢察官偵查後，聲請以簡易判
    決處刑，本院受理後，認不宜以簡易判決處刑，改依通常程
    序審理；上開(二)案件經桃園縣政府警察局中壢分局報告臺灣
    桃園地方法院檢察署（下稱桃園地檢署）檢察官移送併辦；
    上開(三)案件經甲○○訴由新竹市警察局第一分局報告臺灣新
    竹地方法院檢察署檢察官呈請臺灣高等法院檢察署檢察長函
    轉臺灣基隆地方法院檢察署（下稱基隆地檢署）檢察官移送
    併辦。
    理  由
一、證據之認定：
    上開事實一之(一)部分，業據證人即被害人乙○○於警詢時證
    述屬實（臺北地檢署九十七年度偵字第一一二三八號卷第六
    、七頁參照），並有中信銀客戶交易明細表一紙（同上偵查
    卷第九頁參照）及中信銀九十七年三月二十八日中信銀集作
    字第九七五０三九二九號函檢附顧客基本資料查詢及帳戶歷
    史交易查詢資料一份（同上偵查卷第十六頁至第十九頁參照
    ）在卷可稽；上開事實一之(二)部分，業據證人即被害人陳子
    禾於警詢時證述明確（桃園地檢署九十七年度偵字第一六四
    ０二號卷第十一、十二頁參照），並有中信銀客戶交易明細
    表一紙、客戶開戶資料表、印鑑卡及交易明細表影本各一份
    在卷可證（同上偵查卷第十六頁及第二二頁至第二八頁參照
    ）；上開事實一之(三)部分，業據證人即告訴人甲○○於警詢
    時證述屬實（新竹地檢署九十七年度偵字第三五六五號卷第
    二五、二六頁參照），並有郵政自動櫃員機交易明細單一紙
    ( 同上偵查卷第二七頁參照）及金山農會九十七年三月十九
    日北金農信字第０九七００００七四九號函檢附顧客基本資
    料查詢及帳戶歷史交易查詢資料一份（同上偵查卷第十九至
    二一頁參照）在卷可稽，且被告丙○○於本院九十七年十月
    十七日審理時，對於上開事實一之部分亦供承不諱（本院當
    日審判筆錄參照），是依(一)證人乙○○之證述、(二)證人陳子
    禾之證述、(三)證人甲○○之證述、(四)上開自動櫃員機交易明
    細三紙及(五)上開中信銀及金山農會二帳戶之開戶資料及交易
    明細表各一份等補強證據已足資擔保被告於本院審理時所為
    之上開任意性自白具有相當程度之真實性，而得確信被告前
    述自白之犯罪事實確屬真實，從而依刑事訴訟法第一百五十
    六條第一項及第二項規定，本院自得依被告前述自白及該補
    強證據認定被告確有為前述幫助詐欺取財之犯行，本件事證
    明確，被告之犯行堪以認定。
二、論罪科刑之法律適用：
  (一)按刑法上之幫助犯，係對於犯罪與正犯有共同之認識，而以
    幫助之意思，對於正犯資以助力，而未參與實施犯罪之行為
    者而言（最高法院七十五年度台上字第一五０九號、八十八
    年度台上字第一二七０號判決亦同此意旨）。是以，如未參
    與實施犯罪構成要件之行為，且係出於幫助之意思提供助力
    ，即屬幫助犯，而非共同正犯。本件被告基於幫助之犯意，
    提供前述帳戶存摺、提款卡及密碼予真實姓名、年籍不詳之
    成年人，該成年人並利用被告之幫助，意圖為自己不法之所
    有，施用詐術使被害人乙○○、陳子禾及告訴人甲○○等人
    陷於錯誤，因而分別匯款至被告所提供之上揭金融機構帳戶
    內，是被告所為係參與詐欺罪構成要件以外之行為，且在無
    證據證明被告係以正犯而非以幫助犯之犯意參與犯罪之情形
    下，應認其所為係幫助犯而非正犯行為。核被告所為，係幫
    助犯刑法第三百三十九條第一項詐欺取財罪。被告幫助他人
    犯上開詐欺取財之罪，爰依刑法第三十條第二項之規定，按
    正犯之刑減輕之。
  (二)又檢察官聲請簡易判決處刑之事實雖未敘及上開事實一之(二)
    及(三)部分犯行，然該部分事實與公訴人已起訴之犯罪事實即
    上開事實一之(一)部分，既具有實質上一罪之關係，應為起訴
    效力所及，且經桃園地檢署九十七年度偵字第一六四０二號
    移送併辦意旨書及基隆地檢署九十七年度偵字第二六二一號
    移送併辦意旨書移送併辦，本院自應併予審究，附此敘明。
  (三)爰審酌被告所為已影響社會正常交易安全，增加被害人尋求
    救濟之困難，並使犯罪之追查趨於複雜，危害社會情節甚鉅
    等，本應予以嚴懲，惟其犯後坦承犯行而態度良好尚有改過
    遷善之可能，及其犯罪之動機、目的、手段、被害人所受損
    害等一切情狀，量處如主文所示之刑，並諭知易科罰金之折
    算標準。
據上論斷，應依刑事訴訟法第四百五十二條、第二百七十三條之
一第一項、第二百九十九條第一項前段，刑法第三百三十九條第
一項、第三十條、第四十一條第一項前段，刑法施行法第一條之
一，判決如主文。
本案經檢察官王育珍到庭執行職務。
中    華    民    國    97    年    10    月    31    日
                  刑事第九庭    法  官  林怡秀
本件正本證明與原本無異。
如不服本判決，應於判決送達後十日內，向本院提出上訴狀（應
抄附繕本）。告訴人甲○○或被害人乙○○、陳子禾如對於本判
決不服者，應具備理由請求檢察官上訴，其上訴期間之計算係以
檢察官收受判決正本之日期為準。
                                書記官  張汝琪
中    華    民    國    97    年    10    月    31    日
附錄本案論罪科刑法條全文：
中華民國刑法第三百三十九條
意圖為自己或第三人不法之所有，以詐術使人將本人或第三人之
物交付者，處五年以下有期徒刑、拘役或科或併科一千元以下罰
金。
以前項方法得財產上不法之利益或使第三人得之者，亦同。
前二項之未遂犯罰之。


司法院資訊處製作；財團法人民間司法改革基金會備份。
